【裁判字號】    97,訴,1077
【裁判日期】    981230
【裁判案由】    侵權行為損害賠償
【裁判全文】
臺灣板橋地方法院民事判決              97年度訴字第1077號
原      告  乙○○
            甲○○
共      同
訴訟代理人  李弘仁律師
被      告  大燿科技股份有限公司
法定代理人  丙○○
被      告  戊○○
共      同
訴訟代理人  蘇千祿律師
複代  理人  丁○○
上列當事人間請求侵權行為損害賠償事件，原告提起附帶民事訴
訟（96年度交附民字第43號），經本院刑事庭移送前來，本院於
民國98年12月16日言詞辯論終結，判決如下：
    主      文
被告應連帶給付原告甲○○新臺幣壹拾陸萬仟壹佰柒拾元，
及自民國九十七年九月十九日起至清償日止，按週年利率百分之
五計算之利息。
被告應連帶給付原告乙○○新臺幣壹拾伍萬陸仟捌佰柒拾貳元，
及自民國九十七年九月十九日起至清償日止，按週年利率百分之
五計算之利息。
原告其餘之訴駁回。
訴訟費用由原告甲○○負擔百分之七十，原告乙○○負擔百分之
十五，餘由被告連帶負擔。
本判決第一項得假執行。但被告如以新臺幣壹拾陸萬仟壹佰柒
拾元為原告甲○○預供擔保，得免為假執行。
本判決第二項得假執行。但被告如以新臺幣壹拾伍萬陸仟捌佰柒
拾貳元為原告乙○○預供擔保，得免為假執行。
原告其餘假執行之聲請駁回。
    事實及理由
壹、程序方面：
一、被告大燿科技股份有限公司（下稱大燿公司）固於民國96年
    8 月28日解散登記在案（調字卷第22頁），惟被告大燿公司
    於96年11月5 日向本院具狀呈報以丙○○為清算人，經本院
    96年度司字第400號呈報清算人事件於96年11月7日准予備查
    ，是被告大燿公司之法定代理人應係丙○○。
二、本件原告於起訴時，原係請求被告應連帶給付原告甲○○新
    臺幣（下同）2,023,462元、連帶給付原告乙○○1,090,990
    元，及均自起訴狀繕本送達之翌日起至清償日止，按週年利
    率5%計算之利息。嗣歷經數度訴之變更或追加，於本件言詞
    辯論終結前最後確定之聲明為被告應連帶給付原告甲○○2,
    012,642元、連帶給付原告乙○○599,998元，及均自民事準
    備三狀（下稱準備三狀，本院卷第163 頁）繕本送達之翌日
    起至清償日止，按週年利率5%計算之利息（本院卷第366 頁
    ，其中原告乙○○請求機車修理費用13,650元起訴不合程式
    ，另裁定駁回其此部分之請求，是其起訴合法部分之請求金
    額應係586,348元，附此指明），核與民事訴訟法第255條第
    1項第3款「減縮應受判決事項之聲明」之規定核無不合，自
    應許可，合先敘明。
貳、原告起訴主張：緣被告戊○○受僱於被告大燿公司擔任業務
    一職，負責駕駛小貨車載送貨物等工作，於95年7月3日下午
    ，駕駛車號3120－KU號自用小貨車（下稱小貨車）執行職務
    時，沿臺北縣新莊市○○路前之右彎路段往臺北縣林口鄉方
    向行駛，理應注意駕駛人在設有禁止變換車道線（即通稱之
    雙白線）不得任意變換車道，且應注意超車時，應顯示左方
    向燈並注意安全距離；而依當時情形，並無不能注意之情事
    ，竟疏於注意，在上開設有禁止變換車道線路段，未與前行
    車保持適當安全之間隔，不當超車，與原告乙○○所騎乘並
    後載原告甲○○之車號N32－979號重型機車（下稱機車）發
    生擦撞，致原告乙○○、甲○○人車倒地（下稱系爭車禍）
    ，原告乙○○受有頭部外傷併腦震盪、左側旋轉肌拉傷、多
    處挫傷併外傷等傷害，原告甲○○受有頭部外傷併腦震盪、
    四肢多處擦傷併多處表皮壞死、胸背部多處挫傷、左側下肢
    嚴重挫傷、臉部多處擦傷等傷害，原告甲○○經進一步診斷
    ，發現因系爭車禍外傷導致「左膝脛骨平台與腓骨頭後部骨
    軟骨擠壓伴隨髓水腫、左外側副韌帶遠端不規則變化、左脊
    上肌腱與左肩胛下肌腱部分斷裂、左下肢反射性交感神經失
    養症」，致使原告甲○○目前下肢神經受損仍無法行動，必
    須依賴助行器及旁人扶持始能行動之重大傷害，而被告戊○○不當超車，過失行為業經臺北縣車輛行車事故鑑定委員會
    （下稱縣鑑會）鑑定確有過失，並經臺灣高等法院以97年度
    交上易字第89號業務過失傷害案件（下稱相關刑案二審；相
    關刑案係經臺灣板橋地方法院檢察署〈下稱板橋地檢署〉以
    95年度偵字第27898 號案件〈下稱相關刑案偵查〉對本件被
    告戊○○提起公訴，經本院刑事庭96年度交易字第47號案件
    〈下稱相關刑案一審〉判處拘役58日，減為拘役29日；本件
    被告戊○○、板橋地檢署檢察官均不服提起上訴，經相關刑
    案二審將相關刑案一審判決撤銷，改判處有期徒刑3 月，減
    為有期徒刑1 月15日確定，惟仍認定本件被告戊○○業務過
    失犯行明確）判決有罪確定。又被告大燿公司係被告戊○○
    之僱用人，依民法第188條第1項前段規定應與被告戊○○連
    帶負損害賠償責任。原告爰依民法第184條第1項、第191之2
    條、第193 條、第195條、第188條、第196條、第213條之規
    定，請求被告應連帶賠償原告甲○○2,012,642 元（含醫療
    費用148,857元，工作收入損害220,800元〈計算方法：自車
    禍發生95年7月3日起至96年3月3日止共計8 個月，每月工作
    損失27,600 元〉，增加生活需要之支出142,985元〈含住院
    期間64日看護費每日2,000元，即128,000元、交通費13,985
    元、醫療器材1,000元〉、精神慰撫金1,500,000元）；連帶
    賠償原告乙○○599,998元（含醫療費用48,523元〈即28,53
    5 元及19,988元兩筆〉，增加生活需要之支出37,825元〈含
    住院期間11日看護費每日2,000 元，即22,000元〉、交通費
    12,825元、交通事故鑑定費3,000元，精神慰撫金500,000元
    ）。是原告聲明：被告應連帶給付原告甲○○2,012,642 元
    、原告乙○○599,998 元，及均自準備三狀繕本送達之翌日
    起至清償日止，按週年利率5%計算之利息，暨以供擔保為條
    件之假執行宣告（至於原告乙○○另聲明請求機車修理費用
    13,650元，業經本院以不合刑事附帶民事訴訟之要件為由，
    另以裁定駁回，附此敘明）。
、被告則以：
一、系爭車禍之過失責任容有爭議，縱認系爭車禍係被告戊○○
    過失所致，惟依相關刑案二審判決理由欄第貳項第一項第(四)
    項末所述，原告乙○○騎乘機車其車頭非但未隨道路情況向
    右偏，反而有左偏之情形，未注意兩側併行之安全距離，亦
    就系爭車禍與有過失，被告主張過失相抵，並對原告過失比
    例部分主張應為扣除該部分之損害賠償。
二、原告請求損害金額，實屬過鉅，且有不實，應非准許：
（一）原告甲○○部分：
  １、醫療費用148,857元：
    (1)應先行扣除非必要之費用89,596元，亦即臺北縣樹林市私
      立仁愛醫院（下稱仁愛醫院）部分應扣除22,660元（即證
      明書費：2,510元、膳食費3,600元，病房差額：16,000元
      、手續費：550元 ）；行政院衛生署臺北醫院（下稱署北
      醫院）應扣除25,162 元（即證明書費：3,625元、膳食費
      4,740 元、病房差額：16,797元）；國防醫學院三軍總醫
      院（下稱三總）應扣除31,747元（即證明書費750 元、膳
      食費4,160元、電話費152元、收據費350元、病房費26,36
      2元）；賀元中醫診所（下稱賀元中醫）應扣除10,000 元
      （此係因原告並未說明95年11月24日至96年2月1日於賀元
      中醫就診所使用之藥品細目，或該項目費用是否對原告所
      受傷害有直接幫助，其於賀元中醫支出之醫療費用難謂為
      必要費用，應有扣除之必要）。
    (2)另原告於系爭車禍當日連續至兩家（署北醫院、三總）醫
      院急診，顯然不合常理，且受傷後選擇自行轉院或自己急
      診（95年7月3日2次、95年7月19日1 次），其中有無其必
      要性，實應待其舉證，進而此部分醫療費用有無其必要性
      即有問題。是以，原告甲○○所提仁愛醫院95年7 月14日
      收據所含病房費395元、病房差額16,000 元；署北醫院95
      年7月27日收據所含雙人差額病房費6,400元（95年7 月19
      日晚間原告甲○○步行急診堅持住院）、住院部分負擔30
      6元、95年7月28日收據所含住院部分負擔1,161元及95年8
      月18日收據所含雙人差額病房費10,032元（95年7 月27日
      醫師要求出院改以門診就診即可，但原告仍要求改自費住
      院）；三總95年9 月18日收據所含病房費24,000元、自付
      額2,362.5 元（原告係入住復健科病房，但依會診記錄單
      載原告多次不假外出及可上下樓梯，且生活自理可），因
      此根本無住院之必要性，原告之請求顯無理由。
  ２、工作收入損害220,800 元：
      原告甲○○雖主張其每月之收入為27,600元，自應就上情
      負舉證之責，而原告僅提出臺北縣縫紉業職業工會勞工保
      險（下稱勞保）費之存款收據，難謂已盡舉證之責，倘無
      法舉證，此部分請求即無理由。
  ３、增加生活上之需要支出損害142,985 元：
      原告甲○○主張其住院期間之看護費128,000 元，惟仁愛
      醫院住院11天部分，雖診斷證明書醫囑記載「需專人照顧
      」，惟仁愛醫院函表示95年7月4日至95年7 月14日住院期
      間係原告甲○○自行選擇母子同房，因此根本無原告甲○○之夫即訴外人林文貴及原告乙○○之妹2 人同時看護原
      告之事實存在，況且原告甲○○自承其夫林文貴罹患糖尿
      病無業，因此原告甲○○之請求顯無理由。另署北醫院共
      急診兩次住院31天，雖診斷證明書醫囑記載「需專人照顧
      」，惟查該院急診護理記錄、入院護理評估表及護理記錄
      得知原告甲○○95年7 月19日晚間係以步行方式急診堅持
      住院；95年7 月27日醫師要求出院改以門診就診即可，但
      原告甲○○仍要求改自費住院至95年8 月18日止，另從護
      理記錄單上之記載可以明確得知其夫林文貴並非24小時隨
      侍在側，且護士探班時間1天縮減為3次，倘有看護之事實
      護士皆有記載「家屬陪伴」、「family伴」之字眼，其中
      非常多日並無上開字句之記載，更或原告甲○○多數時間
      可自理生活且可自行使用輪椅或下床走動，生活既可自理
      ，自無庸他人看護，是以原告甲○○根本無實際每日看護
      24小時之事實存在。況原告甲○○既已購買助行器（95年
      8 月25日）之相關費用，應可行動自如，或雖有不便但無
      不能自理生活起居，因此原告甲○○是否仍需專人照顧其
      生活起居，自有疑義，是此部分看護費用之請求亦屬無據
      。
  ４、交通費13,985元：
      原告甲○○請求之交通費單據部分未載司機姓名、車號、
      公司名稱、搭乘日期及旅程等詳予記載，所採格式近一致
      ，並有多筆出於同一司機，且筆跡相同，況上開收據所列
      載之車資數額，如以原告住處之臺北縣樹林市至位於同市
      之仁愛醫院、賀元中醫，位於新莊市之署北醫院，及位於
      臺北市之三總間之距離計算，亦有其異常。是原告此部分
      之請求，應有臨訟所製，原告所提交通單據其形式上及實
      質上足認並非真正。另署北醫院97年9 月24日函（本院卷
      第184 頁）就原告甲○○有無搭程計程車必要並未回答，
      因此被告仍認原告甲○○無搭程計程車之必要。縱認有支
      出計程車之必要，亦請審酌原告甲○○起訴狀之交通費請
      求自系爭車禍發生至96年3月1日長達近8 個月，比對前述
      三總98年3月23日函（本院卷第11頁）所稱2個月交通費，
      足證原告此部分請求根本無其必要性存在；更者，原告再
      追加之交通費請求至96年7月27日更長達1年多，同理可證
      ，更無其必要性。
  ５、醫療器材1,000 元：
      購買助行器1,000 元部分，經三總入院評估表記載日常活
      動完全自理，因此此費用根本無必要。
  ６、精神慰撫金1,500,000元：
      原告甲○○因系爭車禍遭逢身體傷害，被告雖感抱歉，但
      被告戊○○為大學畢業、未婚、無存款、房地，且發生系
      爭車禍後即離職並服兵役，其收入實屬微薄根本無力負擔
      原告所請求之1,500,000 元精神慰撫金；另被告大燿公司
      因受不景氣，已無法生存及繼續經營並於96年8 月28日解
      散，並認原告甲○○請求精神慰撫金1,500,000 元過高顯
      不合理，實無能力負擔如此高額慰撫金。事實上原告甲○○依醫院證明早已出院，至於其所主張之後遺症是否與系
      爭車禍有關連性，除應負舉證責任外，本件仍應由第三家
      公正鑑定醫療機構鑑定後方可認定責任，因此原告甲○○
      將所有痛苦及症狀皆作為本件精神上損害賠償1,500,000
      元實屬嚴重錯誤且過高。
（二）原告乙○○部分：
  １、醫療費用：
    (1)原告乙○○起訴請求48,523元部分，被告主張先行扣除非
      必要之費用21,115元外，其餘部分被告仍主張為非必要費
      用及過失相抵。是仁愛醫院應扣除重複請求、證明書費、
      病房差額、手續費共計17,420元；署北醫院應扣除證明書
      費775元；三總應扣除手續費500元；賀元中醫應扣除2,42
      0 元。又原告乙○○於系爭車禍發生之95年7月3日至署北
      醫院急診後當日即自動離院，同日又以軍人身分自行轉至
      三總急診，隔日（95年7月4日）又辦理出院，再自行轉診
      至仁愛醫院住院（自95年7月4日至95年7 月14日），原告
      乙○○連續至兩家醫院急診自動離院後又再住院，顯然不
      合常理，而受傷後選擇自動離院、在自行轉院急診後再辦
      理另一家醫院住院，係原告乙○○個人之行為，被告認為
      根本無其必要性，而重複之醫療費用不僅浪費國家健保資
      源亦不得向被告請求。
    (2)原告乙○○於準備書三狀追加後續醫療費用19,988元，被
      告主張應扣除非必要之費用3,130 元部分外，其餘部分被
      告仍主張為非必要費用及過失相抵。其中三總應扣除證明
      書費，且其於97年6月6日同日看同一復健醫學科謝明福、
      楚恆毅2位醫師診別，應無重複看診必要，共計1,610元；
      仁愛醫院應扣除證明書費、手續費、重覆請求、96年10月
      30日同日上午同一診次100元掛號費3筆、80元基本部份負
      擔2筆及2筆診察費，應無必要，共計1,390 元；署北醫院
      96年7月3日同日看診復健科240元及中醫130元，應無看診
      中醫之必要性，且此部分醫療費用與車禍時間相差甚遠應
      無關連性，應屬非必要費用。
  ２、增加生活上之需要之支出損害37,825元：
      其中住院期間之看護費22,000元並非合理，原告乙○○事
      實上有無住院及看護之必要實有質疑。況原告乙○○僅有
      輕度腦震盪，並非不能下床行走，否則三總應會不准其出
      院，因此被告主張顯無看護費用支出之必要性。又原告乙○○主張需由其妹看護照顧，但其妹仍就學中且平日工讀
      ，如何看護24小時，容有疑義；再者，原告仍應舉證有看
      護之必要。甚或依仁愛醫院函得知係原告要求住同一間雙
      人房，而護理記錄單上之記載可以明確得知並非有其妹看
      護之事實，由上可知，根本無原告乙○○之妹看護之事實
      ，因此原告乙○○請求由其看護之看護費顯無理由。
  ３、交通費12,825元：
      三總97年10月3日函（本院卷第181頁）說明第二項所載「
      ．．．貳個月內或有以計程車輔助之需求」之字句，其內
      容並無強烈表示一定要搭程計程車，故被告仍認無搭程計
      程車之必要。縱認有支出計程車費之必要，亦請審酌原告
      乙○○交通費請求至95年12月15日長達5 個多月，若以三
      總函表示2個月為計算，經被告計算後之金額應僅為2,120
      元（其中1筆650元因無載明日期而無法計入）。又原告乙○○請求之交通費單據有部分並未載明搭乘日期及旅程等
      詳予記載，所採格式近乎一致，並有多張單據係出於同一
      司機，且筆跡幾近相同且上開收據所列載之車資數額，如
      以原告乙○○住處之樹林市（或龜山服役部隊）至位於同
      市之仁愛醫院、賀元中醫、新莊市之署北醫院、臺北市之
      三總、林口鄉之長庚醫院間之距離計算，亦有其異常。是
      原告乙○○此部分之請求，應有臨訟所製，是其形式上及
      實質上應非真正。且原告乙○○僅有輕度腦震盪並非不能
      下床行走，實無搭乘計程車之必要性，是原告乙○○此部
      分之請求，應無理由。
  ４、交通事故鑑定費3,000元：
      系爭車禍係原告乙○○未注意兩側併行之安全距離，與有
      過失，因此交通事故鑑定費亦有「過失相抵」之適用。
  ５、精神慰撫金500,000元：
      縱認原告乙○○受有輕度腦震盪及全身多處擦傷，惟依三
      總95年7月4日診斷證明醫囑「不宜遽烈運動二週」所載內
      容，明顯可證原告乙○○所受傷害十分輕微，況原告乙○○仍回部隊服役，正值當兵理應身強體壯，身體及健康之
      侵害並未造成生活不便，肉體、精神所受痛苦應不大且回
      復較快。再者；原告乙○○於相關刑案均自行出庭且行動
      方便、臉部完好，且軍中並無任何證明其不宜出操等證明
      ，再加上原告乙○○騎乘機車發生系爭車禍，實有肇事原
      因及過失，亦有過失相抵之適用，另乙○○於95年7月4日
      入住仁愛醫院主訴「本身患有橫紋肌溶解症」曾經住院過
      1次，及原告乙○○門診就診至97年4月22日與系爭車禍發
      生當時相差近2 年之時間，因此原告主張精神上損害賠償
      500,000 元，實屬嚴重錯誤且過高。
三、原告甲○○雖於97年7月9日準備書二狀表示業已申領強制責
    任險200,000元，惟其竟主張追加醫療費33,790及交通費19,
    775元不請求，與已領之強制責任險200,000元相抵，原告甲○○此舉顯失公平，被告主張應於本件計算出應賠償原告甲○○之金額為若干後，再行扣減，方於法有據。另關於追加
    醫療費部分，被告主張先行扣除確定非必要費用4,590 元部
    分外，其餘部分被告仍主張為非必要費用及過失相抵（三總
    證明書費2,650元；署北醫院證明書費650元、重複看診中醫
    費510元、96年11月20日心臟血管科240元〈與本件車禍無關
    〉、96年2月12日同日看診復健科及中醫80元，共計950元，
    與系爭車禍無涉；仁愛醫院證明書費220元、手續費850元，
    合計1,070 元）。另有關追加交通費應部分，依前述醫院函
    認定原告甲○○已可自理生活，今竟又具狀請求近1 年多來
    之交通費（前已請求至96年7 月27日止），因此被告仍認原
    告甲○○根本無搭程計車之必要，此部分之請求顯無理由。
四、是被告聲明：
（一）原告之訴及假執行之聲請均駁回。
（二）如受不利判決，願提供擔保免為假執行。
肆、原告主張被告戊○○於上開時地駕駛小貨車不慎與原告乙○○騎乘並後載原告甲○○之機車發生擦撞，致原告乙○○、
    甲○○人車倒地，原告乙○○受有頭部外傷併腦震盪、左側
    旋轉肌拉傷、多處挫傷併外傷等傷害，原告甲○○受有頭部
    外傷併腦震盪、四肢多處擦傷併多處表皮壞死、胸背部多處
    挫傷、左側下肢嚴重挫傷、臉部多處擦傷等傷害，原告甲○○經進一步診斷，發現因系爭車禍外傷導致「左膝脛骨平台
    與腓骨頭後部骨軟骨擠壓伴隨髓水腫、左外側副韌帶遠端不
    規則變化、左脊上肌腱與左肩胛下肌腱部分斷裂、左下肢反
    射性交感神經失養症」，致使原告甲○○目前下肢神經受損
    仍無法行動，必須依賴助行器及旁人扶持始能行動之重大傷
    害等情事，業據其提出診斷證明書、交通事故鑑定意見書等
    件為證，被告固就於上開時地曾發生系爭車禍之事實不為爭
    執，惟否認原告之主張，並以系爭車禍之過失責任容有爭議
    ，縱認系爭車禍係被告戊○○過失所致，原告乙○○騎乘機
    車與有過失等情為辯。茲就此析述如下：
一、被告戊○○於95年7月3日下午2 時50分許，駕駛小貨車，沿
    臺北縣新莊市○○路63號外側車道，由往林口方向（東往西
    方向）行駛，與同向由原告乙○○騎乘之機車搭載原甲○○
    ，二車發生碰撞，致人車倒地，原告乙○○受有等輕度腦震
    盪、全身多處擦傷傷害，原告甲○○受有頭部外傷併輕微腦
    震盪、顏面及肢體多處擦挫傷等傷害，有卷附診斷證明書、
    病歷資料等件為證。被告戊○○自相關刑案警、偵詢及一、
    二審程序中均一再供稱其行駛於外側車道上，並未跨越方向
    限制線而變換車道等語，經相關刑案一審勘驗監視錄影光碟
    ，查明被告戊○○並無跨越禁止變換車道行駛之情形，有相
    關刑案一審96年4 月23日勘驗筆錄可按（相關刑案一審卷二
    第4 頁），因此相關刑案偵查95年11月21日勘驗筆錄記載之
    內容（相關刑案偵查卷第29頁）以及縣鑑會鑑定意見書（相
    關刑案偵查卷第22頁）之鑑定意見所依據之事實有誤，上開
    相關刑案偵查勘驗筆錄及鑑定意見不能遽採。另臺灣省車輛
    行車事故覆議鑑定委員會（下稱省覆議會）府覆議字第0950
    200647號函（相關刑案一審卷一第32頁，下稱省覆議會函）
    稱：系爭車禍跡證不明，未便遽予覆議；相關刑案一審囑託
    國立交通大學（下稱交大）鑑定，亦因未見兩車車損位置比
    對照片，無法認定係何車輛偏離本身車道，無法提供鑑定意
    見，亦有交大96年9月27日交大管運字第0960014463號函（
    相關刑案一審卷二第14頁）可稽。
二、次以原告乙○○於相關刑案一審證稱：其一直行駛在外車道
    上，車禍發生前，沒有注意到被告戊○○駕駛之小貨車，當
    時小貨車從後方超車到旁邊來時，才注意到被告戊○○，小
    貨車車速應有50公里等語。原告甲○○則於相關刑案一審結
    證稱：系爭車禍發生前沒有注意小貨車，當時被告戊○○突
    然切進來，小貨車車子右側的杆子撞倒機車之後照鏡，撞倒
    其之後，其整個身體被拖行等語（相關刑案一審卷二第68至
    78頁）。然而原告甲○○於相關刑案警詢中稱不明瞭如何發
    生車禍等語（相關刑案偵查卷第3至4頁），於相關刑案偵查
    中指稱一開始沒有看到小貨車，從左邊撞下去後就暈倒等語
    （相關刑案偵查卷第26頁），均證稱未注意被告戊○○原來
    行駛之車道為何，只知被告戊○○自後撞擊機車，自無從依
    原告於相關刑案中之證述，知悉被告戊○○原行駛之車道為
    何。惟觀諸系爭車禍之監視光碟翻拍之兩車接近倒地前之相
    片（相關刑案一審卷一第295 頁編號Ａ6相片，下稱Ａ6相片
    ），被告戊○○駕駛之小貨車之車身在相片下方斑馬線（以
    甲斑馬線稱之）第2至4格之間，而原告乙○○之機車車頭在
    照片上方斑馬線（以乙斑馬線稱之）第2 格，車尾係在甲斑
    馬線第1、2格之間；對照相關刑案一審於96年11月6 日至現
    場履勘之相片及測量情形，相片下方內側車道與外側車道之
    雙白實線係在甲斑馬線第5、6格之間，而照片上方之雙白實
    線，是在乙斑馬線第5 格處。顯然發生碰撞前，被告戊○○
    所駕駛之小貨車車身全部均在外車道內，有勘驗筆錄可稽（
    相關刑案一審卷二第41至43頁）。況相關刑案一審至現場勘
    驗，發生事故之臺北縣新莊市○○路63號往林口方向之路段
    並非直線，車禍地點略有往右彎曲之情形，此由相關刑案一
    審履勘筆錄及現場照片可知，依據前開Ａ6 照片，可知被告
    戊○○駕駛小貨車之車頭車尾與道路標線呈平行狀態，業如
    前述，是原告主張被告戊○○跨越禁止變換車道線超車等情
    ，已與現場路況地形不符。再觀諸二車碰撞位置，係黃色雙
    網線從道路邊線算來第一個交叉點偏左，而依據現場測量結
    果，相片下方雙白實線距離道路邊線（照片中紅色實線）有
    3.6 公尺，而相片上方雙白實線距離道路邊線（照片中紅色
    實線）有3.8 公尺，而黃網線從道路邊緣算來第一個交岔點
    均距離道路邊緣1.3 公尺，據此可知兩車碰撞點位置是在外
    車道中間附近，原告乙○○騎乘機車並非緊靠外車道右側。
    衡情行駛於外車道者，因右方有機車，故駕駛於車道偏左，
    符合常情，故被告戊○○辯稱其駕駛小貨車於外車道中間偏
    左，因為外側車道都有機車，所以沒有緊靠右側駕駛之言，
    非與常情相悖。足徵被告戊○○供稱自始行駛於外側車道之
    言，確屬實在。
三、被告戊○○雖無跨越禁止車道變換線之違規情形，惟依錄影
    帶監視畫面即相片Ａ6 顯示，二車碰撞之位置為小貨車之車
    頭右側與機車之車頭左側後照鏡，參以卷附現場圖顯示，機
    車後照鏡散落於二車碰撞處之前方，顯係被告戊○○駕駛小
    貨車在後欲超越機車，因該處路況略有右彎曲，故被告戊○○持續向右偏移，貼近機車左側，而原告乙○○復未注意小
    貨車持續靠近時，應注意兩車併行之安全間隔，始致本件車
    禍發生。若果如被告戊○○所辯，原告乙○○之機車原行駛
    在小貨車右後方，有一輛機車之間距，係機車自行與小貨車
    發生擦撞，則應係小貨車車尾與機車車頭發生碰撞，且機車
    後照鏡應向後散落，是被告戊○○上開辯解與客觀跡證不符
    ，顯非事實。
    按汽車欲超越同一車道之前車時，須先按鳴喇只二單響或變
    換燈光一次，但不得連續密集按喇叭或變換燈光，迫使前車
    允讓，汽車行駛時，駕駛人應注意車前狀況及兩車併行之間
    隔，並隨時採取必要之安全措施，此分別為道路交通安全規
    則第101條第1項第3款、第94條第3項所明定。被告戊○○行
    駛於前開路段，超越同向車輛時未依規定，依當時天候晴、
    日間自然光線、路面乾燥無缺陷、無障礙物、視距良好，並
    無不能注意之情事，竟疏於注意及此，與同側未保持併行距
    離之原告乙○○騎乘機車發生碰撞，被告戊○○自有過失，
    堪予認定。而被告戊○○之過失行為與原告之受傷間，具有
    相當因果關係。惟原告乙○○於上開時地騎乘機車之天候、
    光線、視距、路面狀況．．．等客觀狀況與被告戊○○相同
    ，無不能注意之情事，亦疏未注意兩車併行之間隔，其駕駛
    行為於系爭車禍發生亦不無過咎之處，是被告主張系爭車禍
    非應由被告戊○○負完全過失責任等情，並非全無依據，原
    告乙○○實與有過失，應認被告戊○○駕駛小貨車之上開過
    失為系爭車禍之肇事主因，原告乙○○騎乘機車之上開過失
    為肇事次因，各應負60%、40%之過失責任，又相關刑案二審
    之認定適與本院相同，因而認被告戊○○業務過失傷害犯行
    明確，因而判處有期徒刑3月，減為有期徒刑1月15日確定，
    亦有相關刑案全卷可憑，故本院斟酌上情，自堪認原告據上
    開相關刑案判決主張之侵權行為事實為真實。
伍、按因故意或過失，不法侵害他人之權利者，負損害賠償責任
    。受僱人因執行職務，不法侵害他人之權利者，由僱用人與
    行為人連帶負損害賠償責任。汽車、機車或其他非依軌道行
    駛之動力車輛，在使用中加損害於他人者，駕駛人應賠償因
    此所生之損害。不法侵害他人之身體或健康者，對於被害人
    因此喪失或減少勞動能力或增加生活上之需要時，應負損害
    賠償責任。不法侵害他人身體、健康、名譽、自由、信用、
    隱私、貞操或不法侵害其他人格法益而情節重大者，被害人
    雖非財產上之損害，亦得請求賠償相當之金額。民法第184
    條第1項前段、第188條第1項前段、第191條之2前段、第193
    條第1項、第195條第1 項前段分別定有明文。本件被告戊○○係被告大燿公司之受僱人，因執行被告大燿公司之職務過
    失肇禍，致原告受傷，原告自得依上開規定請求被告連帶賠
    償損害，惟原告所請求之金額應否准許，茲分述如後：
一、原告甲○○部分：
（一）醫療費用：
      原告甲○○主張其因系爭車禍受傷，赴醫療院所治療，因
      而支出醫療費用148,857 元，固據其提出醫療單據為證，
      惟為被告所否認。茲析述如下：
  １、仁愛醫院部分：
    (1)應扣除證明書費部分：
      於一般民事訴訟，當事人取得診斷書固係證明身體受有損
      害之方式，惟應以必要者為限，亦即如就同一傷害於不同
      醫療院所進行，應於治療至療程終結後，於其中一家主要
      醫療院就所有治療過程情形綜合申請一份始為允適。是原
      告甲○○請求仁愛醫院於95年7月14日、96年1月27日所支
      出開立證明書費600元、1,910元（附民卷第27、34頁），
      合計2,510元部分，自應准許其中之600元，而扣除其他1,
      910元部分。
    (2)應扣除病房差額部分：
      依仁愛醫院於98年3月13日函覆本院結果（本院附件卷第1
      39頁），原告甲○○於95年7月4日至95年7 月14日於該院
      住院期間，該院尚有健保病房，是原告甲○○自願以自費
      支出16,000元病房差額進入雙人病房，此16,000元自應予
      以扣除。
    (3)應扣除手續費部分：
      原告甲○○此部分請求之費用中，其中96年1 月27日有手
      續費550 元（附民卷第35頁），並未說明係因何手續而生
      ，亦難認與系爭車禍有相當因果關係，自應予扣除。
      至於被告抗辯另應扣除其他證明書費1,910 元及膳食費用
      3,600 元部分則難謂有據。綜上，原告於仁愛醫院請求之
      醫療費用部分，應扣除18,460元。
  ２、署北醫院部分：
    (1)應扣除證明書費部分：
      基於同上理由，本院既已准許原告甲○○於仁愛醫院之證
      明書費為請求，則其在署北醫院先後於95年7 月28日、95
      年11月28日、96年1月30日支出開立證明書費400元、3,12
      5元、100元（附民卷第28、34、36頁），合計3,625 元自
      應全部扣除。
    (2)應扣除病房差額及膳食費部分：
      依署北醫院98年4月3日函所附之資料，其中95年7 月19日
      急診護理單、護理記錄（本院附件卷第201、224頁）上分
      別業已載明係「pt（病人，此即原告甲○○，下同）表示
      想住院」、「因pt堅持入院」等字句明確，是原告甲○○
      自95年7月19日至95年7月27日於署北醫院住院尚非必要，
      是其請求住院期間之膳食費4,740 元、病房差額16,797元
      ，均應予以扣除。
      綜上，原告於署北醫院請求之醫療費用部分，應扣除25,1
      62元。
  ３、三總部分：
      原告甲○○主張之費用，其中95年9 月18日單據所示之電
      話費152元，核與系爭車禍所受損害無涉；另證明書費750
      元基於同上理由亦應扣除。至於膳食費4,160 元、收據費
      350元、病房費26,362元，其中所稱95年9月18日收據費35
      0元部分，經核95年9月18日收據上並無該項費用之核收（
      附民卷第30頁），被告此部分之抗辯容有誤會外，其餘項
      目之抗辯則難謂有據，均不得扣除。綜上，原告於三總請
      求之醫療費用部分，應扣除902元。
  ４、賀元中醫部分：
      原告甲○○主張其因系爭車禍受傷，有至賀元中醫進行治
      療之必要，因而支出10,000元之醫療費用（含掛號費2,40
      0元、部分負擔1,500元及自費金額6,100 元），業據其提
      出醫療費用單據為證（附民卷第45至47頁），惟為被告所
      否認，並以：原告並未說明95年11月24日至96年2月1日於
      賀元中醫就診所使用之藥品細目，或該項目費用是否對原
      告所受傷害有直接幫助，其於賀元中醫支出之醫療費用難
      謂為必要費用等情為辯。經查，原告並未就其自費支出6,
      100 元之部分為何舉證，難認有何必要，是自費支出之金
      額應予扣除；至於其餘掛號費及自費負擔部分，自應予以
      准許。
      綜上，原告甲○○請求之醫療費用應以99,083元（計算方
      式：148,857－18,460－25,000000000,100＝98,233）
      ，逾此部分之請求則乏依據。
（二）工作收入損害220,800元：
      原告甲○○主張其原係從事成衣縫製代工之工作，每月收
      入約27,600元，因系爭車禍受傷致下肢無法行動，自95年
      7月3日起至96年3月3日止合計8 月無法工作，共計受有工
      作損失220,800 元等情，業據其提出勞工保險繳費通知單
      為證，惟為被告所否認，並以：勞保繳費通知單並無法證
      明原告甲○○係從事何項工作，且原告甲○○並無法證明
      其確長達8月無法工作等情為辯。經查：
  １、原告甲○○固主張其因受此傷勢8 月不得工作，惟未提出
      曾為此項記載之相關診斷證明書資以佐證，本院為求慎重
      ，曾就此問題函詢署北醫院，依署北醫院97年9 月24日函
      （本院卷第184 頁）稱依原告所受之傷勢，應會影響其所
      從事之工作，然未回答影響工作之合理期間，然核原告甲○○最後住院至95年9月18日，自系爭車禍發生至斯時2個
      半月，確實無法工作。
  ２、原告雖提出勞保繳費通知單（調字卷第62頁），執其上所
      載之投保薪資27,600元為其每月收入等情，惟勞保繳費通
      知單上之投保薪資，僅係供勞保計算保險費及將來理賠之
      保險金之依據，實難僅憑上開記載即認原告甲○○每月即
      有薪資收入27,600元；是本院為求慎重，依職權調取原告
      甲○○之所得明細（本院卷第26至27頁），均未發現原告
      甲○○有何薪資收入；然原告確因系爭車禍受傷，且其係
      50年8月間出生，於本件侵權行為發生（95年7月35日）為
      44歲，是其自有相當之工作能力，是其工作損失自應以勞
      動基準法每月基本工資15,840元為計算標準。
      綜上，關於原告得請求之薪資損失應以39,600元（即15,8
      40×2.5＝39,600 ）為度，始為允適；逾此部分之請求則
      乏依據，應予駁回。
（三）增加生活需要之支出：
  １、住院期間看護費部分：
      按「民法第193條第1項規定『不法侵害他人之身體或健康
      者，對於被害人因此喪失或減少勞動能力或增加生活上之
      需要時，應負損害賠償責任。』，所稱之增加生活上之需
      要，係指被害以前並無此需要，因為受侵害，始有支付此
      費用之需要而言。其因身體或健康受不法侵害，需人長期
      看護，就將來應支付之看護費，係屬增加生活上需要之費
      用，加害人固應予以賠償，．．．」（最高法院88年臺上
      字第1771號判決意旨參照）。次按「因親屬受傷，而由親
      屬代為照顧，被害人之起居，固係基於親情，但親屬看護
      所付出之勞力，並非不能評價為金錢，只因兩者身份關係
      密切而免除支付義務，此種親屬基於身份關係之恩惠，自
      不能加惠於加害人。故由親屬看護時，雖無現實看護費之
      支付，亦宜認被害人受有相當於看護費之損害，得向加害
      人請求賠償。」、「親屬間之看護，縱因出於親情而未支
      付該費用，然其所付出之勞力，顯非不能以金錢為評價，
      此種基於身分關係之恩惠，自不能加惠於加害人，而應比
      照一般看護情形，認被害人受有相當看護費之損害，命加
      害人賠償，始符民法第193條第1項所定『增加生活上需要
      』之意旨。」（最高法院86年臺上字第2005號、89年臺上
      字第1749號判決意旨參照）。原告甲○○主張其自95年7
      月4日至95年7月14日合計11日於仁愛醫院住院、95年7 月
      19日至95年8月18日至署北醫院住院、95年8月28日至95年
      9 月18日至三總住院，合計64日，因無法行動，日常生活
      均有由他人看護之必要，而上開期間均由訴外人即其夫林
      文貴擔任看護，以每日2,000元計算，因此受有128,000元
      之損失等情，惟為被告所否認。經查，原告甲○○既因本
      件車禍住院64日，除其在署北醫院住院31日並非必要應予
      扣除外（理由詳前述），其餘33日於仁愛醫院、三總住院
      期間原告行動當係不便，日常生活需他人看護照料，此亦
      有仁愛醫院、三總診斷證明書各1 件為證（附民卷第20頁
      、本院卷第15頁），原告甲○○係由其夫林文貴進行看護
      照料，且其主張每日看護費用2,000 元與社會上一般行情
      相符，揆諸首揭說明，此部分看護費用66,000元（即2,00
      0×33＝66,000 ）自應由被告連帶賠償，逾此部分之請求
      則無從准許。
  ２、交通費：
      原告甲○○主張其因系爭車禍受傷致行動不便，往返醫療
      院所需以計程車代步，為此支出13,985元等情，業據其提
      出計程車資計費收據為證，惟為被告所否認。然依署北醫
      院97年9月24日函（本院卷第184頁），原告甲○○迄至96
      年10月30日至該院門診仍須使用單腳拐杖之情以觀，是原
      告甲○○行動不便，自有以計程車代步至醫療院所之必要
      ，是其此部分之主張應全部准許。
  ３、醫療器材費：
      原告甲○○主張其因系爭車禍受傷致行動不便，有購買助
      行器輔助步行之必要等情，雖為被告所否認。惟依署北醫
      院97年9月24日函（本院卷184頁），認原告甲○○因左下
      技嚴重擦傷，須使用助行器，助行器金額1,000元係屬合
      理等情，是原告甲○○此部分之請求應予准許。
      綜上，關於原告甲○○得請求之增加生活需要之支出應以
      80,985 元（即66,000＋13,985＋1,000＝80,985）為度，
      始為允適；逾此部分之請求則乏依據，應予駁回。
（四）精神慰撫金：
      原告甲○○主張其因系爭車禍造成前述多處傷害，歷經長
      期醫療仍無法復原而造成永久性之傷害，出入均需他人照
      料，其精神上所遭受之痛苦實難言喻，爰請求被告賠償精
      神損失1,500,000 元等情。經查，原告因系爭車禍以致受
      有頭部外傷併腦震盪、四肢多處擦傷併多處表皮壞死、胸
      背部多處挫傷、左側下肢嚴重挫傷、臉部多處擦傷等傷害
      ，經進一步診斷，發現因系爭車禍外傷導致「左膝脛骨平
      台與腓骨頭後部骨軟骨擠壓伴隨髓水腫、左外側副韌帶遠
      端不規則變化、左脊上肌腱與左肩胛下肌腱部分斷裂、左
      下肢反射性交感神經失養症」等傷害，身體及精神上自受
      有相當之痛苦，故其請求賠償慰撫金，固非無據。惟關於
      請求之金額，本院審酌原告甲○○系爭車禍時44歲，國中
      畢業，從事成衣縫紝代工，有相當之工作能力，在臺北縣
      樹林市境內有房地一筆總額約140 餘萬元；被告戊○○係
      68年11月間出生，系爭車禍時26歲，大學畢業，未婚，96
      年度薪資所得700 元，名下無其他財產；被告大燿公司係
      資本額1,010,000 元，惟已於96年8 月28日辦妥解散登記
      ．．．等情事，以及兩造之身分、社會地位、智識水準，
      及兩造其他實際狀況等一切情狀，認原告甲○○請求賠償
      精神慰撫金1,500,000 元，尚屬過高，應核減為300, 000
      元，方屬公允，逾此部分之請求則不應准許。綜上所述，
      原告甲○○因系爭車禍所受損害合計為518,818 元。
二、原告乙○○部分：
（一）醫療費用：
      原告甲○○主張其因系爭車禍受傷，赴醫療院所治療，因
      而支出醫療費用，其於起訴時主張28,535元（下稱原請求
      ），嗣追加請求後續醫療費用19,988元（本院卷第164 頁
      ，下稱追加請求），固據其提出醫療單據為證，惟為被告
      所否認。茲分就起訴原請求及追加請求二部分析述如下：
  １、原請求部分
    (1)仁愛醫院部分：
    應扣除重複請求部分：
      原告乙○○就95年7月18日、95年9月22日醫療費用180 元
      、300 元重複請求（附民卷第73頁上方收據與第77頁上方
      收據同為95年7月18日180元；附民卷第74頁中間收據與77
      頁下方收據同為95年7月22日300元），是應扣除重複請求
      之480 元。
    應扣除證明書費部分：
      同前理由，原告乙○○請求仁愛醫院於95年7 月14日、95
      年9月22日、95年11月7日所支出開立證明書費300元、300
      元、260元（附民卷第73、77、75頁），合計860元部分，
      僅能准許其中之260元，而扣除其他600元部分。
    應扣除病房差額部分：
      同前理由，依仁愛醫院函，原告乙○○於95年7月4日至95
      年7 月14日於該院住院期間，該院尚有健保病房，是原告
      乙○○自願以自費支出16,000元病房差額進入雙人病房，
      此16,000元自應予以扣除。
    應扣除手續費部分
      原告乙○○此部分請求之費用中，其中95年11月8 日手續
      費80元（附民卷第74頁），並未說明係因何手續而生，亦
      難認與系爭車禍有相當因果關係，自應予扣除。
      至於被告抗辯另應扣除其他證明書費部分則難謂有據。綜
      上，原告乙○○原請求部分於仁愛醫院請求之醫療費用部
      分，應扣除17,160元。
    (2)署北醫院部分：
      同上理由，本院既已准許其於仁愛醫院之證明書費請求，
      則原告乙○○請求署北醫院於95年11月28日支出開立證明
      書費775元，自無從准許，應予扣除。
    (3)三總部分：
      同上理由，原告乙○○主張於95年11月10日支出收據費用
      500元（附民卷第85頁），應予扣除。
    (4)賀元中醫部分：
      原告乙○○主張其因系爭車禍受傷，有至賀元中醫進行治
      療之必要，因而支出6,540元之醫療費用（含掛號費1,000
      元、部分負擔1,000元及自費金額420元），業據其提出醫
      療費用單據為證（附民卷第79至80頁），惟為被告所否認
      ，並以：原告並未說明95年8 月19日至96年2月1日於賀元
      中醫就診所使用之藥品細目，或該項目費用是否對原告所
      受傷害有直接幫助，其於賀元中醫支出之醫療費用難謂為
      必要費用等情為辯。經查，原告並未就其自費支出420 元
      之部分為何舉證，難認有何必要，是自費支出之金額應予
      扣除；至於其餘掛號費及自費負擔部分，自應准許。
      綜上，原告乙○○原請求之醫療費用應以29,668元（計算
      方式：48,523－17,000000000000000＝29,668 ），逾
      此部分之請求則乏依據。
  ２、追加請求部分：
    (1)三總部分：
    應扣除證明書費部分：
      同上理由，原告乙○○主張其於96年10月26日、96年11月
      2日、96年12月14日、97年6月6日分別支出證明書費200元
      、150元、200元及300元，合計850元，均應全部扣除。
    應扣除重複就診部分：
      原告乙○○於97年6月6日在三總復健醫學科進行兩次門診
      ，因而支出50元、760 元，惟其應無在同日就同一醫院同
      一科別進行兩造就診之必要，自應扣除其中之760元。
      綜上，原告乙○○追加請求部分關於三總醫療費用部分，
      應扣除1,610元。
    (2)仁愛醫院部分：
    應扣除證明書費部分：
      同上理由，原告乙○○主張其於96年10月30日、96年10月
      30日分別支出證明書費200元、220元，合計420 元，均應
      全部扣除。
    應扣除手續費部分：
      原告乙○○此部分請求之費用中，其中95年10月30日手續
      費360元（本院卷第136 頁），並未說明係因何手續而生，
      亦難認與系爭車禍有相當因果關係，自應予扣除。
    應扣除重複掛號費、部分負擔部分：
      原告乙○○於97年10月30日在仁愛醫院神經外科魏志鵬醫
      師進行門診，提出3份收據（本院卷第136頁），該日收取
      3次掛號費各100元、2次基本部分負擔各80元，其中2次掛
      號費200元、1次基本部分負擔80元合計280 元部分應無必
      要，應予扣除。至於被告另抗辯尚應扣除2筆診察費各213
      元部分，惟該部分係健保給付金額，原告乙○○於本件並
      未請求，是診察費部分自無從扣除。
    被告雖以原告乙○○就96年11月27日、96年11月30日、96
      年12月5日、96年12月6日醫療費用50元、50元、180 元及
      50元重複請求，因而抗辯應扣除330元。經查，原告乙○○固係將上開單據重複提出（本院卷137、138頁），然揆
      其實際並未重複請求（本院卷第177頁附表僅將上開4項金
      額列出一次，並未重複列出），是被告此部分之抗辯容有
      誤解，應無從准許。
      綜上，原告乙○○追加請求部分關於仁愛醫院醫療費用部
      分，應扣除1,060元。
    (3)署北醫院部分：
      被告雖抗辯原告乙○○於96年7月3日同一日赴復健科、中
      醫看診，各支出240元及130元，應無進行中醫門診之必要
      等情，惟為原告乙○○所否認，且被告就此亦未為何舉證
      ，是被告此部分之抗辯尚乏依據。
      綜上，原告乙○○追加請求之醫療費用應以17,318元（計
      算方式：19,988－1,610－1,060＝17,318），逾此部分之
      請求則乏依據。
（二）增加生活需要之支出：
  １、住院期間看護費部分：
      原告乙○○主張其自95年7月4日至95年7 月14日合計11日
      於仁愛醫院住院，因無法行動，日常生活均有由他人看護
      之必要，而上開期間均由訴外人即其妹擔任看護，以每日
      2,000元計算，因此受有22,000 元之損失等情，惟為被告
      所否認。經查，原告乙○○住院期間行動當係不便，日常
      生活需他人看護照料，此有仁愛醫院診斷證明書1 件為證
      （附民卷第13頁），原告乙○○係由其妹進行看護照料，
      且其主張每日看護費用2,000 元與社會上一般行情相符，
      揆諸首揭說明，此部分看護費用之請求自應全部准許。
  ２、交通費：
      原告乙○○主張其因系爭車禍受傷致行動不便，往返醫療
      院所需以計程車代步，為此支出12,825元等情，業據其提
      出計程車資計費收據為證，惟為被告所否認。然依三總97
      年10月30日函（本院卷第181 頁），原告乙○○固有以計
      程車代步之必要，惟以2 月為限，是原告乙○○此部分之
      主張應以2,120 元為度（即95年8月22日、95年8月25日、
      95年8月21日、95年7月3日、95年8月23日支出之計程車費
      245元、240元、250元、695元、690 元，附民卷第87至88
      頁），始為允當，逾此部分之請求則乏依據，應予駁回。
  ３、交通事故鑑定費：
      原告乙○○主張其因有鑑定系爭車禍過失責任之必要，因
      而向縣鑑會申請交通事故鑑定，因而支出鑑定費3,000 元
      ，業據其提出收據1 件為證（附民卷第91頁），且為被告
      所不爭執，此部分之請求應予准許。
      綜上，關於原告乙○○得請求之增加生活需要之支出應以
      27,120元（即22,000＋2,120＋3,000＝27,120）為度，始
      為允適；逾此部分之請求則乏依據，應予駁回。
（三）精神慰撫金：
      原告乙○○主張其因系爭車禍造成前述多處傷害，歷經長
      期醫療仍無法復原而造成永久性之傷害，出入均需他人照
      料，其精神上所遭受之痛苦實難言喻，爰請求被告賠償精
      神損失500,000 元等情。經查，原告因系爭車禍以致受有
      頭部外傷併腦震盪、左側旋轉肌拉傷、多處挫傷併外傷等
      傷害，身體及精神上自受有相當之痛苦，故其請求賠償慰
      撫金，固非無據。惟關於請求之金額，本院審酌原告乙○○系爭車禍時21歲，臺北縣私立中華高級中學電子科畢業
      ，系爭車禍時服役中；被告之學、經歷及資力狀況則同前
      所述，以及兩造之身分、社會地位、智識水準，及兩造其
      他實際狀況等一切情狀，認原告乙○○請求賠償精神慰撫
      金500,000元，尚屬過高，應核減為150,000元，方屬公允
      ，逾此部分之請求則不應准許。
    綜上所述，原告乙○○因系爭車禍所受損害合計為224,106
    元。
陸、惟按「損害之發生或擴大，被害人與有過失者，法院得減輕
    賠償金額，或免除之。」，「前二項（指民法第217條第1項
    、第2 項）之規定，於被害人之代理人或使用人與有過失者
    ，準用之。」，民法第217條第1、3 項分別定有明文，此規
    定係按損害之發生或擴大，受害人有過失者，若使加害人全
    負損害賠償之責任，似失諸過酷，應由法院斟酌情形，減輕
    或免除其賠償金額，即受害人有怠於適當之注意，或怠於避
    免損害及減少損害應盡之方法，而有過失者，亦同（見該條
    立法理由）。繼按「債務人之代理人或使用人，關於債之履
    行有故意或過失時，債務人應與自己之故意或過失負同一責
    任。」，民法第224 條前段亦規定甚明。續查，系爭車禍之
    發生，被告戊○○駕駛小貨車未當為肇事主因，原告甲○○
    及其使用人即原告乙○○之過失為肇事次因，應各負70% 、
    30%之過失責任，均如前所述，是本院自應依民法第217條第
    1、3項之規定，並準用同法第224 條之規定，並參酌前揭情
    事，認兩造各應負前述之過失比例，即減輕被告連帶賠償原
    告甲○○、乙○○之金額各為363,173元、156,872元（元以
    下四捨五入），方不致使被告全負損害賠償責任而失之過酷
    。
柒、續按「保險人依本法規定給付之保險金，視為被保險人損害
    賠償金額之一部分；被保險人受賠償請求時，得扣除之。」
    強制汽車責任保險法第32條規定甚明。原告甲○○陳稱其因
    系爭車禍業已領取強制險保險金200,000 元等語（本院卷第
    42頁），其雖主張此部分領取之保險金應予扣除起訴後增加
    之醫療費用，故不就增加之醫療費用、交通費用於本件追加
    請求，惟為被告所否認，且原告甲○○此部分主張與上開規
    定不符，自無可採。是原告甲○○請求之金額自應扣除上開
    保險金，即原告甲○○得請求163,173 元。
捌、從而，原告基於侵權行為之法律關係，請求被告連帶給付原
    告甲○○163,173元、連帶給付原告乙○○156,872元，及均
    自準備三狀繕本送達之翌日即97年9 月19日（按原告係於97
    年8月29日提出準備三狀〈本院卷第163頁〉，依規定原告應
    直接將準備三狀對被告送達，惟其未提出回執證明送達期間
    ；然被告於97年9 月18日共同委任被告訴訟代理人聲請閱卷
    〈本院卷第185至188頁〉，是被告至遲應於斯日即知原告之
    請求）起至清償日止按週年利率5%計算利息之範圍內，為有
    理由，應予准許；逾此部分之請求則無理由，自應予以駁回
    。
玖、本件原告勝訴部分係所命給付之金額未逾500,000 元之判決
    ，原告雖聲請供擔保請求宣告假執行，不過係促請本院依職
    權宣告，本院依民事訴訟法第389條第1項第5 款之規定，依
    職權宣告假執行，惟被告均陳明願供擔保聲請免為假執行，
    爰酌定相當之擔保金額宣告之；至於原告敗訴部分，其等假
    執行之聲請即失所附麗，應予駁回。
拾、本件事證已臻明確，兩造其餘攻擊防禦方法及舉證，經本院
    詳加審酌後，或與本件之爭執無涉，或對本件判決結果不生
    影響，爰不一一論述，併此敘明。
拾壹、訴訟費用負擔之依據：民事訴訟法第79條、第85條第2 項
      ，判決如主文。
中    華    民    國    98    年    12    月    30    日
                  民事第二庭法  官  鍾啟煌
以上正本係照原本作成。
如對本判決上訴，須於判決送達後20日內，向本院提出上訴狀，
上訴臺灣高等法院（應按他造人數提出繕本）。
中    華    民    國    98    年    12    月    30    日
                            書記官  張國仁

司法院資訊處製作；財團法人民間司法改革基金會備份。
